臺灣臺中地方法院民事判決
                                     109年度訴字第3857號
原      告  吳喜娣  
訴訟代理人  邱智偉律師
被      告  富鴻網股份有限公司


法定代理人  黃南仁  
訴訟代理人  蔡和仁  
上列當事人間請求損害賠償事件，本院於民國111年1月21日言詞
辯論終結，判決如下：
    主  文
原告之訴及假執行之聲請均駁回。
訴訟費用由原告負擔。
    事實及理由
一、原告主張：被告負責各電信業者中區行動電話基地台新站暨
    搶修維護美化共構工程中之基地台機房冷氣裝設與維修，於
    民國108年將臺中市神岡區基地台（下稱系爭基地台）機房
    冷氣設備裝設與維修項目，委由訴外人中礦發展股份有限公
    司（下稱中礦公司）承攬，中礦公司再轉由訴外人即伊子涂
    賢德、涂賢坤共同承攬。於109年6月22日，訴外人即被告工
    程場所負責人賴和聖通知涂賢坤系爭基地台冷氣需檢修，由
    涂賢德前往現場維修，詎被告未指派工程場所負責人到場監
    督，並採取作業安全措施，致涂賢德工作中觸電，於同日18
    時45分死亡（下稱系爭事故）。被告為涂賢德之雇主，於涂
    賢德檢修期間應派人前往監督，並採取如提供防護裝配、懸
    掛設置告示等一切合理措施防止意外發生，然被告卻違反職
    業安全衛生法第5條、第6條第1項第3款規定及其與電信業者
    間簽立之107至108年度中區行動電話基地台新站暨搶修維護
    美化共構工程合約書（下稱系爭維護契約）第17條第1項、
    第19條第1項、第20條約定等保護他人之法律，致發生系爭
    事故。伊為涂賢德之母，因系爭事故受有喪葬費用新臺幣（
    下同）15萬5,000元、扶養費用83萬0,804元及精神慰撫金40
    萬元等財產上與非財產上損害，共計138萬5,804元（計算式
    ：155,000＋830,804＋400,000＝1,385,804），被告應負侵權
    行為損害賠償責任。爰依民法第184條第2項規定，提起本件
    訴訟等語，並聲明：㈠被告應給付原告138萬5,804元，及自
    起訴狀繕本送達翌日起至清償日止，按週年利率百分之5計
    算之利息。㈡願供擔保，請准宣告假執行。
二、被告則以：系爭基地台係由國內五大電信商共構設置，共同
    招標委託第三人執行維護工作，故系爭基地台場域之事業主
    為五大電信業者而非伊。又伊與五大電信商簽立之系爭維護
    契約，合約期間係自107年1月1日至108年12月31日，伊依約
    負責之區域為原臺中縣區域。系爭維護契約期滿後，伊未取
    得109至110年度標案之合約，已非該場域之維護廠商，而由
    訴外人互動國際數位股份有限公司（下稱互動公司）負責10
    9年起之維修工作。又伊於系爭維護契約期間，確將維護工
    作委由中礦公司負責執行，然雙方合約期間亦至108年12月3
    1日終止。伊之指示均對中礦公司為之，於合約終止後，亦
    未再指示中礦公司執行工作。伊與涂賢德、涂賢坤無任何契
    約關係，該二人係受中礦公司指派監督而非伊。況自109年
    起，系爭基地台之維修工作改由互動公司執行，與伊無關。
    又賴和聖非工作場所負責人，亦未於系爭事故當日通知涂賢
    坤檢修，否認涂賢德之死亡與感電事故之因果關係；伊非涂
    賢德雇主，涂賢德亦非職業安全衛生法所指之勞工等語，資
    為抗辯，並聲明：㈠原告之訴駁回。㈡如受不利判決，願供擔
    保請准宣告免為假執行。
三、得心證之理由：
　㈠雇主使勞工從事工作，應在合理可行範圍內，採取必要之預
    防設備或措施，使勞工免於發生職業災害；雇主對防止電、
    熱或其他之能引起之危害應有符合規定之必要安全衛生設備
    及措施。職業安全衛生法（下稱職安法）第5條第1項、第6
    條第1項第3款定有明文，故雇主應免於使勞工在從事工作中
    發生職業災害，上開規定當屬保護他人之法律，然應以具有
    勞工資格為限。又工作者，指勞工、自營作業者及其他受工
    作場所負責人指揮或監督從事勞動之人員；勞工，指受僱從
    事工作獲致工資者；雇主，指事業主或事業之經營負責人；
    事業單位，指該法適用範圍內僱用勞工從事工作之機構等之
    定義，職安法第2條第1至3款定有明文。所謂能保障勞工於
    工作場所執行工作時之安全者，當指勞工工作時，能提供現
    場施工相關設備並有指揮監督勞工進行工程權限者，方能保
    障勞工之工作環境、工作條件等安全。從而，雇主與提供勞
    務之勞工間有從屬性關係存在，勞工於工作現場受雇主之指
    揮監督，該勞工不得自由決定其遂行勞務之方式，而受雇主
    之管理指定，工作場所之相關設備亦由雇主提供，自應認該
    工作者從屬於雇主，方為上開職業安全衛生法所規範之勞工
    。
　㈡查被告與五大電信商簽立系爭維護契約，合約期間係自107年
    1月1日至108年12月31日，依約負責之區域為原臺中縣區域
    ，並負責各電信業者中區行動電話基地台新站計搶修維護美
    化共構工程中之基地台機房冷氣裝設與維修。其於108年將
    系爭基地台機房冷氣設備裝設與維修項目，委由中礦公司承
    攬，中礦公司再轉由涂賢德與涂賢坤共同承攬。嗣互動公司
    與五大電信商簽立109-110年度中區行動電話基地台新站暨
    搶修維護美化共構工程合約書，合約期間係自109年1月1日
    至110年12月31日，依約負責之區域為原臺中縣區域。涂賢
    坤、涂賢德於109年2月起，即承攬互動公司轉包上開工程之
    冷氣維修業務等節，為兩造所不爭執（見本院卷二第160至1
    61頁），可見涂賢坤與涂賢德於107年起承攬中礦公司轉包
    之系爭基地台冷氣維修工作。
　㈢依證人涂賢坤證稱：涂賢德是我的大哥，我從事冷氣空調維
    修20幾年，後來開設凱詮有限公司（下稱凱詮公司），兄弟
    三人一起經營公司。是因為接洽冷氣維修的工程而認識被告
    ，從107年至108年年底由被告通知我去維修，與109年基地
    台承包商互動公司也有合作。107年至109年維修機房冷氣是
    賴和聖通知我，我會向他報告，但是向中礦公司請款，中礦
    公司是105年、106年的合約廠商，107年初換成被告，中礦
    公司說和我的合約照舊，由被告派工，向中礦公司請款。請
    款會看工作內容，如果是隨手的工作，我就沒有向中礦公司
    請款，如果需要更換零件，會先告知賴和聖，但沒有向被告
    請過款。109年6月17日我接到賴和聖電話後，和兄弟們討論
    一下，6月22日神岡區那邊剛好有其他工作，涂賢德前往施
    作維修項目，就去看賴和聖說的問題等語（見本院卷二第21
    6至219頁）；賴和聖證稱：107年、108年間我負責神岡區域
    共構維修工作，會電話連絡涂賢坤或涂賢德，但派工直接給
    中礦公司，確認有無修好是中礦公司會回報等語（見本院卷
    二第226頁），可見涂賢坤、涂賢德一起經營冷氣維修服務
    之公司，具有一定專業性，並依照與中礦公司間之契約維修
    系爭基地台之冷氣，其於工作現場未受被告或中礦公司指揮
    監督，得自由決定其遂行勞務之方式，且就由何人前往基地
    台維修，亦不受被告指定，由共同經營凱詮公司之涂賢德兄
    弟自由討論推派何人前往維修，故難認其與被告間有何人格
    、組織及經濟上之從屬性，自與職業安全衛生法所規範之勞
    工有間。
　㈣另涂賢德發生系爭事故後，經通報職業災害，由臺中市政府
    勞工局勞動檢查處進行檢查，涂賢坤稱凱詮公司代表人為其
    同居人，不參與經營，業務係由涂賢坤、涂賢德、涂賢禹三
    兄弟共同經營負責，彼此間互無指揮監督及懲戒之權，收取
    工程款平均分配，盈虧共同分擔，而認涂賢德與凱詮公司間
    無人格、組之及經濟上從屬性，屬該單位共同經營負責人之
    一，非職業安全衛生法第2條第1款所稱之工作者，故該案非
    屬同法所稱之職業災害等情，有該處110年1月13日中市檢綜
    字第1100000339號函及函附相關資料影本可佐（見本院卷一
    第201至325頁），益徵涂賢德乃凱銓公司實際負責人之一，
    凱詮公司承攬中礦公司轉包之系爭基地台冷氣維修工作，而
    由涂賢德等人負責施作，與被告間並無從屬關係。基此，涂
    賢德尚非職業安全衛生法所稱之勞工，即無從主張被告應對
    涂賢德負起同法第5條第1項、第6條第1項第3款規定之採取
    安全衛生設備、措施等雇主義務。故其主張被告違反上揭法
    條而違反保護他人之法律並負起侵權行為責任，尚難憑採。
　㈤原告雖主張被告有指揮監督涂賢德三兄弟之事實，而為職業
    安全衛生法第2條第1款之工作者；且被告確實有驗收未通過
    之情事，依照契約須由被告負責改善未通過驗收之缺失，既
    然由被告派工，被告即須負起監督管理義務，卻未派人前往
    監督，亦未採取一切合理措施防止意外發生，顯然違反保護
    他人之法律等語。然查：
　⒈賴和聖證稱：108年12月有排驗收，初驗驗收單有「空氣控制
    盤無法切換、B機無運轉」的缺失，但是在109年5月就複驗
    通過，驗收缺收都完成了，是由驗收官林志宏直接拿初驗單
    去複驗，直接劃掉已經沒有缺失的部分。109年6月17日我有
    打電話給涂賢坤，轉達五大電信商有談到系爭基地台工程師
    有反應冷氣方面的問題，但沒有說是控制盤或什麼具體部分
    ，當時復驗已經完成，因為涂賢坤是目前的維護廠商，我在
    合約到期後還是打給涂賢坤，涂賢坤說他會去看看等語（見
    本院卷二第224至225頁）；涂賢坤於109年7月中旬與五大電
    信業者協調會稱：和聖大約在6月17日、18日左右打電話給
    我說，就是中華電信這邊驗收有些缺失要請我就是，打給我
    的時候下禮拜或者下下禮拜要來複驗，是不是可以再請我過
    去看一下，他說缺失的東西和維修的項目有所不同，是不是
    可以請我先過去看一下這樣，所以我在6月22日請涂賢德先
    去看一下等詞，有上開協調會譯文可考（見本院卷一第357
    頁），可見賴和聖係基於系爭基地台冷氣驗收出現問題，而
    請實際承攬維修之涂賢坤至現場確認情形，核與一般契約雙
    方為確認有無履行契約義務，該義務是否完成而進行查核之
    情形相類，自難認賴和聖上開電話有何指示監督涂賢德，而
    致其等處於從屬於被告地位之情形。
　⒉另原告雖主張涂賢德係因冷氣無法交替運轉而前往現場，嗣
    即發生系爭事故，與賴和聖上開通話有因果關係等語。然互
    動公司於涂賢德發生感電事故後，有配合勞檢所到現場檢查
    ，但沒有發現問題，也不知道涂賢德為何會發生感電事故，
    到場也沒有發現冷氣漏電一情，業據互動公司專案經理蔡政
    谷證述明確（見本院卷二第230頁），可見涂賢德發生系爭
    事故之真切原因為何未見明確。
　⒊又109年2月至5月間互動公司有派工給涂賢坤三人去系爭基地
    台，定期巡檢會將冷氣全部檢查，當時檢查室內機、室外機
    各個項目沒有發現任何如故障或漏電之冷氣問題，亦據涂賢
    德證述在卷（見本院卷二第220頁），是當時系爭基地台之
    冷氣於巡檢時並未發現有何漏電問題。佐以系爭基地台於10
    7年12月28日通知共構空調故障請派修，108年1月13日派工
    ，於同年12月24日被告作為廠商代表，由五大電信業者進行
    初次驗收，其中缺失有SANYO漏水、空調控制盤無法切換及B
    機無運轉之缺失，後於109年5月25日就空調控制盤無法切換
    及B機無運轉之缺失部分複驗合格乙節，有台灣之星電信股
    份有限公司110年5月18日台灣之星中字第1100518002號函附
    系爭基地台冷氣維修相關紀錄可佐（見本院卷二第117至121
    頁），可見被告關於空調控制盤之缺失業於發生系爭事故前
    ，已經排除，故縱如涂賢坤證稱賴和聖乃通知去查看空調箱
    冷氣無法交替運轉之問題，亦難直接認定涂賢德發生感電事
    故之原因與被告缺失項目有何關聯。
　⒋原告復未證明涂賢德發生系爭事故與被告通知其至現場查看
    有何因果關係，故綜上諸端，自難認被告對其主張損害發生
    之原因成立侵權行為。
　㈥原告另主張被告與五大電信業者間工程合約書第17條第1項、
    第19條第1項及第20條之約定，該當民法第184條第2項之違
    反保護他人之法律等語。然上開約定既屬於五大電信商與被
    告間之契約，該契約之權利義務自僅拘束契約當事人間，尚
    難以之推及契約當事人外之第三人，況原告亦未敘明該契約
    約定有何「法律」位階效力，得認屬於違反保護他人之法律
    ，故此部分尚無可取。另原告亦未證明系爭事故之發生與被
    告有何因果關係，業如前認定，故其據此主張被告應負侵權
    行為損害賠償責任，亦屬無據。
四、綜上所述，原告依民法第184條第2項規定，請求被告給付13
    8萬5,804元，及自起訴狀繕本送達之翌日起至清償日止，按
    週年利率百分之5計算之利息，為無理由，應予駁回。原告
    之訴既經駁回，其假執行之聲請，亦失所依據，併予駁回。
五、本件事證已臻明確，兩造其餘主張、陳述及所提之證據，經
    審酌後認為均不足以影響本判決之結果，爰不逐一論列，併
    此敘明。
六、據上論結，本件原告之訴為無理由，依民事訴訟法第78條，
    判決如主文。　　
中　　華　　民　　國　　111 　年　　2 　　月　　18　　日
　　              民事第一庭  審判長法　官  許石慶
　　                                法  官  廖欣儀
　　                                法  官　鍾宇嫣
以上正本，係照原本作成。
如對本判決上訴，須於判決送達後20日內向本院提出上訴狀（須
附繕本），如委任律師提起上訴者，應一併繳納上訴審裁判費。
中　　華　　民　　國　　111 　年　　2 　　月　　18　　日
                                    書記官